【裁判字號】    89,交上訴,1506
【裁判日期】    900207
【裁判案由】    公共危險等
【裁判全文】
臺灣高等法院臺南分院刑事判決             八十九年度交上訴字第一五六號 Ｇ
      上  訴  人
      即  被  告  乙  ○  ○
      選任辯護人  陳  豐  裕
右上訴人因公共危險等案件，不服臺灣臺南地方法院八十九年度交訴字第三二四號中
華民國八十九年九月三十日第一審判決（起訴案號：臺灣臺南地方法院檢察署八十九
年度偵字第六八七四號），提起上訴，本院判決如左：
      主      文
上訴駁回。
乙○○緩刑參年。
      事      實
一、乙○○以搭建鐵厝為業，並以自小貨車自行運送鐵架及鐵厝至工作場所組合，為
    以駕駛為其附隨業務，為從事業務之人，於民國（下同）八十九年三月十五日夜
    間八時十五分許，駕駛車牌號碼ＶＤ─六０二八號自用小貨車至台南縣歸仁鄉中
    洲村收取工資，並在台南縣歸仁鄉○○村○○○號○路邊停車，其本應注意車輛
    停置於路邊，應緊靠邊停車，在夜間無燈光設備或照明不清之道路，均應顯示停
    車燈光或反光標識，注意停車警示措施，以警告來往人車，避免危險發生，而依
    當時情形又無不能注意情事，竟疏未注意及此，未開啟停車燈光或反光標誌，致
    丁○○騎乘車牌號碼ＢＹＰ─二三八號重機車於通過上址時，亦疏未注意車前狀
    況，迨臨近發見乙○○停在路邊之自小貨車時已閃避不及，當場擦撞乙○○之自
    用小貨車左後側，而人車倒地，致丁○○受有氣管斷裂併血胸、氣胸、左側鎖骨
    骨折之傷害。詎乙○○於車禍發生後，竟未對丁○○施以任何救助即駕車離去現
    場，嗣於同日晚上十時三十分許，經警在台南縣歸仁鄉中洲村四之一號前，發現
    乙○○及其所駕駛之前揭自用小貨車，始查獲上情。
二、案經丁○○訴由台南縣警察局歸仁分局報請台灣台南地方法院檢察署檢察官偵查
    起訴。
      理      由
一、訊據上訴人即被告乙○○矢口否認有何過失傷害及肇事逃逸之犯行，辯稱：伊當
    天在路邊停車時有開煞車燈，且事發當時伊並未聽到任何聲音且伊的車子也未有
    擦撞痕跡，所以伊認為不關伊的事，才會離開。當時伊有幫忙將摩托車牽起，伊
    也有用肇事地點賣涼水店家的電話通知一一九，而後賣涼水的就用計程車將告訴
    人送醫，伊有跟在後面去醫院。但因伊的車速較慢，到了醫院才知告訴人已轉院
    了，然後伊就先回家買便當給孩子吃，後來回到現場警察就叫伊去做筆錄，伊並
    無過失也未肇事逃逸云云。
二、經查，右揭事實迭據告訴人丁○○於警訊、偵查及審理中指訴歷歷，且當日與告
    訴人同行之證人曹志嘉於偵查中及原審審理中均證稱：車禍發生後，其騎乘機車
    前往附近請求協助，來回約五分鐘，將告訴人送醫時，小貨車已不在現場，被告
    是自己離開的等語（詳偵查卷八十九年七月十七日偵訊筆錄及原審八十九年九月
    十九日審判筆錄）；另證人林江水即當日至現場處理車禍之警員亦於偵查及審理
    中結證稱：於車禍發生後約二小時，被告回到現場，並將肇事車輛停放距現場約
    一百公尺處，因見被告之車牌號碼阿拉伯數字部分與報案者所述之數字一致，且
    被告之後車燈破損，覺得可疑而將被告人車帶回，被告起先仍否認，經核對被告
    自小貨車後車燈殼碎片後被告才承認等語（詳同上日偵訊及審理筆錄），再參諸
    證人王希信證稱：「我是聽到聲音才從家裏出來，我看到告訴人昏倒，我先用自
    己的車將他送到醫院，當時還有我的叔叔及一個學生，那時被告在我家裏坐，一
    起喝紅茶，我未注意被告是否有跟在後面，在國軍八０四醫院大約待了十多分鐘
    ，我也未注意到被告是否到場。我出來的時並未注意到被告是否有跟出來，我的
    車子要出來時只有我叔叔的小孩的車子有擋到外，並沒有其他的車擋到我的車。
    」（詳原審八十九年九月十九日審判筆錄），及被告於警訊中自承肇事當時其引
    擎已熄火，則如何能開煞車燈？足見告訴人確係因撞及被告停靠路邊未緊靠邊停
    車，又未顯示停車燈光之自小貨車而受傷，且告訴人受傷後被告乃逕自離開現場
    ，並未參與救助告訴人之事實，已堪認定。證人曹志嘉於警局訊問時雖供稱「我
    有看到小貨車停在路旁，車燈在閃爍‧‧‧」云云，惟其又陳稱不能肯定是否肇
    事小貨車之車燈等語，顯難憑以認定被告有開啟停車燈光。另被告聲請傳訊之證
    人甲○○於本院審理時結證稱：「我不知肇事的事情，我是聽到聲音才跑出來，
    我叫家人打電話叫救護車，我叫王希信用自己車子將被害人送醫，我與王希信一
    起送被害人到空軍醫院，醫院說設備不夠，又轉院治療。沒注意到被告，沒注意
    到他有否幫忙扶被害人上車，被告沒說要將被害人送醫院」等語，亦不能資為有
    利被告之證明。雖被告之配偶丙○○證稱：「我們有救人，也有幫忙送被害人上
    車去醫院」，但證人與被告既屬配偶關係，其證詞難免偏頗，尚難採信。此外，
    本件肇事時間為夜間八時十五分許，肇事地點光線為夜間無照明，及告訴人受有
    氣管斷裂併血胸、氣胸、左側鎖骨骨折之傷害等情，亦有道路交通事故調查報告
    表一紙（光線為代號四，指夜間無照明）、現場照片五張、告訴人傷勢之診斷證
    明書一紙及被告掉落現場之自小貨車後車燈殼碎片一包扣案可資佐證，且經送台
    灣省台南區車輛行車事故鑑定委員會鑑定結果，固認告訴人駕駛重機車，未注意
    車前狀況，為肇事主因。被告駕駛小貨車，未緊靠邊停車，夜間停車警示措施欠
    完善，亦為肇事次因。有該委員會八十九年十二月二十日南鑑字第八九一五三二
    號鑑定意見書可憑。是被告上揭所辯，顯係事後圖卸刑責之詞，委無足採。又按
    汽車停車時，停於路邊之車輛，在夜間無燈光設備或照明不清之道路，均應顯示
    停車燈光或反光標識，道路交通安全規則第一百十二條第一項第十三款定有明文
    。被告駕駛車輛，自應注意上述道路交通安全規定，且依當時情況，又無不能注
    意之情形，竟疏未注意，致告訴人受傷，足認其有過失無訛，雖告訴人駕駛機車
    ，未注意車前狀況，為肇事之主因，惟告訴人雖與有過失，並不因此解免被告之
    過失責任，被告過失肇事行為，與告訴人之受傷結果間，自有相當因果關係。本
    件事證已臻明確，被告過失傷害及肇事逃逸之犯行，洵堪認定。
三、按被告以搭建鐵厝為業，並以自小貨車自行運送鐵架及鐵厝至工作場所組合，已
    據被告陳述在卷，為以駕駛為其附隨業務，為從事業務之人，核其所為，係犯刑
    法第二百八十四條第二項之業務過失傷害罪及同法第一百八十五條之四肇事逃逸
    罪。其所犯上開二罪間，犯意各別，罪名互殊，應予分論併罰。原審適用刑法第
    二百八十四條第二項、第一百八十五條之四，第五十一條第五款，罰金罰鍰提高
    標準條例第一條前段，並審酌被告之品行、應負過失責任之程度、造成告訴人嚴
    重之傷勢、告訴人於本件車禍之發生亦與有過失及其他情狀，分別量處因業務上
    之過失傷害人，處有期徒刑參月。又駕駛動力交通工具肇事，致人傷而逃逸，處
    有期徒刑捌月，並定其應執行有期徒刑玖月，以資懲儆。本案經核原審認事用法
    俱無不合，量刑亦稱妥適，被告上訴意旨否認犯罪，空言指摘原判決不當，並無
    可取，為無理由，應予駁回。查被告未曾受有期徒刑以上刑之宣告，有卷內本院
    被告前科表可查，被告犯罪後已與告訴人達成民事和解，賠償損害，有收據可憑
    。（按告訴人之母李美華於本院審理時陳稱如被告支付賠償金，即不擬再追究）
    其經此偵審程序教訓，應知警惕，信無再犯之虞，本院認所宣告之刑，以暫不執
    行為適當，併諭知緩刑三年，以勵自新。
據上論結，應依刑事訴訟法第三百六十八條，刑法第七十四條第一款，判決如主文。
本案經檢察官吳忠賢到庭執行職務。
中    華    民    國  九十      年      二      月      七          日
                                  臺灣高等法院臺南分院刑事第三庭
                                      審判長法官  黃    崑    宗
                                            法官  莊    俊    華
                                            法官  林    勝    木
右正本證明與原本無異。
如不服本判決，應於判決送達後十日內向本院提出上訴狀，其未敘述理由者並應於提
出上訴狀後十日內向本院補提理由書（應附繕本)。
                                      法院書記官  吳    秋    賢
中    華    民    國      九十      年      二      月      八          日
附錄法條：
刑法第二百八十四條第二項：從事業務之人，因業務上之過失傷害人者，處一年以下
                          有期徒刑、拘役或一千元以下罰金，致重傷者，處三年
                          以下有期徒刑、拘役或二千元以下罰金。
刑法第一百八十五條之四：駕駛動力交通工具肇事，致人死傷而逃逸者，處六月以上
                        五年以下有期徒刑。


司法院資訊處製作；財團法人民間司法改革基金會備份。
